【裁判字號】    90,交易,49
【裁判日期】    900816
【裁判案由】    公共危險等
【裁判全文】
臺灣基隆地方法院刑事判決                            九十年度交易字第四九號
    公  訴  人  臺灣基隆地方法院檢察署檢察官
    被      告  乙○○
右列被告因公共危險等案件，經檢察官向本院基隆簡易庭聲請簡易判決處刑（九十年
度偵字第一六Ｏ九號），本院基隆簡易庭移由本院依通常訴訟程序審理，本院判決如
左：
    主  文
乙○○被訴過失傷害部分公訴不受理；被訴服用酒類不能安全駕駛動力交通工具而駕
駛部分無罪。
    理  由
一、公訴意旨略以：被告乙○○於民國（下同）九十年四月一日晚間九時三十分左右
    ，明知飲用酒類已達不能安全駕駛程度，仍駕駛車號Ｋ九--五八三三號（起訴書
    誤載為Ｋ九─五三三號）自用小客車，沿基隆市○○路往復興路方向行駛，行經
    基隆市○○路十四之二號前（起訴書誤載為十四之一號），竟失控撞上停放於路
    旁之車號ＧＯＩ─三七七號重型機車及檳榔攤，致機車騎士丙○○受有下背部、
    左上臂及右肘挫傷，乘客甲○○受有右側額部瘀血、右側膝部及大腿挫擦傷等傷
    害，經報警處理採測被告乙○○酒後呼氣濃度，其酒後吐氣所含酒精成分達每公
    升Ｏ‧三八毫克，因認被告乙○○涉犯刑法第一百八十五條之三服用酒類不能安
    全駕駛罪嫌及同法第二百八十四條第一項之過失傷害罪嫌。
二、按告訴乃論之罪，告訴人於第一審辯論終結前得撤回其告訴，又告訴經撤回者，
    應諭知不受理之判決，刑事訴訟法第二百三十八條第一項、第三百零三條第三款
    分別定有明文。查被告乙○○經公訴人以刑法第二百八十四條第一項前段之過失
    傷害罪嫌提起公訴部分，依同法第二百八十七條前段之規定，須告訴乃論。茲據
    告訴人丙○○、甲○○具狀撤回告訴，有撤回告訴狀二份在卷可稽，自應就被告
    乙○○被訴過失傷害部分諭知公訴不受理之判決。
三、次按服用酒類不能安全駕駛動力交通工具而駕駛者，八十八年四月二十三日生效
    施行之刑法第一百八十五條之三，將之列於公共危險罪處罰，其立法目的，本在
    藉由抽象危險犯之構成要件，以刑罰制裁力量嚇阻酒後駕車之行為，進而確保參
    與道路交通往來人車之安全，因此並不以對於道路交通往來人車發生具體實害為
    要件，此種立法例亦為德、日等國所採行。然所謂「不能安全駕駛」，性質上乃
    屬不確定法律概念，雖法務部於八十八年五月間召開「研商訂定刑法第一百八十
    五條之三服用毒品、麻醉藥品、酒類或其他相類之物，不能安全駕駛交通動力工
    具之認定標準」會議，會中決定參考德國、美國認定標準，對於酒精濃度呼氣達
    每公升０‧五五毫克或血液濃度達千分之一點一以上者，即認為已達不能安全駕
    駛之標準，數值在其以下者，如能輔以其他客觀事實作為不能安全駕駛之判斷時
    ，亦應依法移送處以刑罰（詳參法務部八十八年五月十八日法八八檢字第ＯＯ一
    六六九號函），以期統一建立執法機關移送之準則，然此僅係供法院認定事實之
    參考，得為審判所引用，並無絕對之拘束力，亦即飲酒駕車者究有無構成本罪，
    仍有待法院依具體個案事實認定之。從而，行為人若吐氣或血液酒精濃度未達前
    開０‧五五毫克或千分之一點一以上數值，倘能輔以其他客觀事實，認定行為人
    不能安全駕駛者，自得依前開規定處罰。本件被告乙○○於肇事後所測得之吐氣
    所含酒精成份為每公升０‧三八毫克，未達每公升０‧五五毫克，故有疑義者，
    即為被告乙○○前開酒後駕車行為是否尚有其他具體之事證，足以佐證其已達不
    能安全駕駛之情狀？公訴人認被告乙○○涉犯前開公共危險罪嫌，係以被告乙○○酒後駕車撞及被害人丙○○、甲○○及檳榔攤，顯已達不能安全駕駛程度為由
    。然被告乙○○於警訊及本院調查、審理中均堅決否認本件車禍之發生係受其吐
    氣所含酒精成分之影響，並辯稱：該路段道路狹窄，對向車道有一輛車忽然跨越
    分向限制線欲迴轉，伊見狀立即向右側偏閃，然因伊左側肢體殘障，動作較不靈
    活，車子就失控先撞及檳榔攤再碰撞機車，並非受酒精影響等語。經查，被告辯
    稱因閃避對向車道跨越分向限制線迴轉之車輛而向右偏閃過當一節，雖查無積極
    證據足證當時確有該輛違規迴轉之車輛存在，然被告依法不具自證無罪之義務，
    自不得以被告無法舉證證明其辯解內容為由，推認被告操控汽車不當之行為係受
    駕車前服用酒類之影響；再者，本件承辦員警許榮華於車禍發生後到場實際觀察
    被告之酒後反應，發現被告係殘障人士，雖有飲酒但精神狀況良好，並無卷附刑
    法第一百八十五條之三案件測試觀察紀錄表所列之任何異常反應，有警員許榮華
    於九十年四月二日凌晨一時三十分所製作之刑法第一百八十五條之三案件測試觀
    察紀錄表一份在卷可參，是本件並無積極證據足證被告於飲酒後吐氣所含酒精成
    份達每公升０‧三八毫克之狀況下，已不能安全駕駛動力交通工具，自不得單憑
    前開車禍之發生，逕予推論被告已達不能安全駕駛之程度。綜前所述，公訴人所
    舉證據尚無法積極認定被告已達「不能安全駕駛」之程度。此外，復查無其他積
    極證據足認被告有公訴人所指服用酒類不能安全駕駛動力交通工具而駕駛犯行，
    依法應就此部分諭知被告無罪之判決。
據上論斷，應依刑事訴訟法第三百零一條第一項、第三百零三條第三款，判決如主文
。
本案經檢察官黃士元到庭執行職務。
中      華      民      國      九十    年      八      月    十六      日
                                    臺灣基隆地方法院刑事第三庭
                                          法  官    蔡  佳  玲
右正本證明與原本無異。
對於本件判決如有不服，應於收受送達後十日內，向本院提出上訴書狀，上訴於臺灣
高等法院，並按他造當事人之人數附具繕本。
                                          書記官    張  堅  國
中      華      民      國      九十    年      八      月    二十一    日


司法院資訊處製作；財團法人民間司法改革基金會備份。
